臺灣基隆地方法院民事判決　　九十年度訴字第三五六號
　　原　　　告　宏遠公寓大廈管理維護股份有限公司
　　法定代理人　甲○○
　　被　　　告　乙○○
右當事人間請求侵權行為損害賠償事件，原告提起刑事附帶民事訴訟，經本院刑事庭
移送前來，本院判決如左：
    主    文
被告應於中國時報內頁第十七版、第十八版之其中一版面上，刊登柒點伍公分乘以拾
肆公分，內容如附件一所示之道歉啟事。
原告其餘之訴駁回。
訴訟費用由被告負擔二分之一，餘由原告負擔。
原告假執行之聲請駁回。
    事    實
甲、原告方面
一、聲明：
(一)被告應給付原告新台幣（下同）二百萬元，及自起訴狀繕本送達翌日起至清償日
　　止，按週年利率百分之五計算之利息。
(二)被告應於中國時報、聯合報及自由時報之第一版刊登規格四分之一開如附件二所
    示之道歉啟事。
(三)願供擔保請准宣告假執行。
二、陳述：
(一)被告係大香港公寓大廈管理委員會（下稱大香港管委會）之主任委員，於民國八
　　十九年間，向中國時報及自由時報記者指摘原告仗著黑道背景欺壓住戶、收買管
    理委員，使住戶權益受損，使中國時報分別於八十九年八月二十九日、三十一日
    報導該則新聞，造成原告形象嚴重受損，並導致其他社區管理委員會對原告所提
    出之投標案加以排斥，包括與信義大街公寓大廈管理委員、威鎮八方公寓大廈管
    理委員會無法續約，龍都新城公寓大廈管理委員會提前解約、皇家翡翠公寓大廈
    管理委員會終止投標不予簽約。
(二)被告不法對原告誹謗之侵權行為，業經本院簡易庭、刑事庭確認犯罪事實並判決
    被告罪刑在案。按因故意或過失，不法侵害他人之權利者，負損害賠償責任。不
    法侵害他人之身體、健康、名譽、自由、信用、隱私、貞操，或不法侵害其他人
    格法益而情節重大者，被害人雖非財產上之損害，亦得請求賠償相當之金額。其
    名譽被侵害者，並得請求名譽回復之適當處分。民法第一百八十四條第一項前段
    、第一百九十五條分別定有明文。故原告自可請求被告給付原告所受精神上損害
    之慰撫金二百萬元，並請求被告登報道歉。
三、證據：提出八十九年度偵字第四二七五號、第四二七九號台灣基隆地方法院檢察
    署檢察官聲請簡易判決處刑書、信義大街公寓大廈管理委員會函各乙份為證。
乙、被告方面
一、聲明：
(一)原告之訴駁回。
(二)如受不利之判決，被告願供擔保，請准予宣告免為假執行。
二、陳述：
(一)中國時報八十九年八月二十九日之報導，乃該報社記者先採訪訴外人尉遲真平後
    ，再向被告查證而得來；該報同年八月三十一日之報導，則係該報記者於八月三
    十日在基隆市政府「市民有約」活動現場，紀錄被告向市政府表達市民心聲之陳
    情行為而得來。故被告均無因故意或過失，侵害原告之名譽權。
(二)原告所指信義大街公寓大廈管理委員會及其他委員會，與原告不再續約、提前解
    約或終止投標等所生損害，均與被告侵害原告名譽權之間顯無因果關係。例如信
    義大街公寓大廈管理委員會，早於八十九年五月間即另與訴外人千翔管理顧問公
    司簽約，是原告應就其受有損害之事實，負舉證責任。
(三)本件原告乃公司法人，並無精神上法益，其名譽遭受損害，亦無精神上痛苦可言
    ，自不得請求慰撫金二百萬元。另原告亦未舉證其名譽所受損害之程度及範圍，
    其憑空主張被告於三大報之第一版刊登四分之一開之道歉啟事，即非可採。
三、證據：提出信義大街公寓大廈管理委員會二○○○年五月號信義大街月刊乙份為
    證。
丙、本院依職權調閱系爭原因事實之刑事卷參酌。
    理    由
甲、兩造爭執要旨：
    原告主張被告有侵害其名譽之事實，為被告所不爭執；並經本院依職權調取被告
　　誹謗案件刑事卷內卷證參酌，兩造就事實經過及相關書證之真正，均不爭執，並
　　無足以推翻兩造不爭執之事證，足堪信為真實。兩造所爭執者在於，原告請求登
    報道歉是否為回復名譽之適當處分，以及原告得否據以請求非財產上損害賠償。
乙、得心證之心理由：
一、登報道歉部分
(一)依民法第一百九十五條第一項規定，名譽受不法侵害者，並得請求回復名譽之適
　　當處分。登報道歉即屬上開規定所稱回復名譽之適當處分（參閱王澤鑑大法官著
    ，侵權行為法，第一冊，第一三一頁至第一三二頁）。
(二)原告雖主張被告應刊登就附件二內容為如其聲明（二）之道歉啟事，始足回復其
　　名譽，惟：本院斟酌原告公司知名度、社會評價，及原使中國時報報導二則新聞
    於內頁第十八版基隆地區新聞版、報導版面分別為十三公分乘以九公分與六公分
    乘以十八公分之情節（參見台灣基隆地方法院檢察署八十九年度偵字第四二七五
　　號卷宗內第十頁、第十一頁所附新聞剪報影本），認命被告為如主文第一項所示
　　之道歉啟事，為回復原告名譽之適當處分。
二、非財產上損害賠償部分：
(一)原告請求非財產上損害賠償，係以民法第一百九十五條規定為據，惟按非財產損
    害，無非指精神上之痛苦及肉體上之痛苦，前者指因侵害民事主體情緒、感情、
    思維等方面造成傷害，致其產生憤怒、焦燥、恐懼、沮喪、悲傷、絕望、憂鬱等
    不良後果，後者指疼痛、奇癢、失常、失禁、機能損傷、難受、噁心等，此種痛
　　苦之損害已不能回復，故以慰撫金（即非財產上損害之金錢賠償，又稱精神慰藉
    金）補償之。本件原告為公司，係依法組織之法人，其名譽固受損害，無精神上
    或肉體上痛苦之可言，登報道歉已足回復其名譽，自無依上開規定請求精神慰藉
　　金之餘地，最高法院六十二年度台上字第二八○六號判例，亦同此結論。從而原
    告此部分之請求，於法無據。
三、兩項請求准否之結論
　　原告請求如主文第一項部分，為有理由，應予准許；逾此範圍之請求，均為無理
    由，應予駁回。
　　至於被告如對原告之專業或業務上名譽有不法侵害，致財產上之損害或經濟上損
    失，原告或非不得追加財產上損害、經濟上損失之賠償訴訟。本件被告經本院闡
    明為求訴訟經濟及紛爭一次解決，已同意原告就財產上損害、經濟上損失為訴之
    追加，惟因原告未依期限補正程式，另行依法裁定駁回，無從一併為實體之本案
    判決，併此敘明。
丙、假執行宣告之聲請
　　按宣告假執行，以關於財產權之訴訟所為之給付判決為限，此觀民事訴訟法第三
    百九十條第一項法文甚明。原告勝訴部分，係因名譽受不法侵害，而命被告為登
    報道歉啟事，係命被告為一定之行為，而名譽乃屬人格與感情方面之利益，除能
    證明為與財產性質或內容相結合者外，非屬財產權，則此部分不能認係關於財產
    權之訴訟所為之給付判決甚明，宣告假執行之餘地，其假執行宣告之聲請，應認
    為無理由，應予駁回。至其敗訴部分，其假執行之聲請，亦因訴之駁回而失所依
    附，併予駁回。
丁、結論：原告之訴為一部有理由、一部無理由，依民事訴訟法第七十九條但書，判
    決如主文。
中　　　華　　　民　　　國　　九十一　　年　　　一　　　月　　 十八　　 日
~B臺灣基隆地方法院民事庭
~B　　法　　　官　李木貴
右為判決正本係照原本作成。
對於本件判決如有不服，應於收受送達後廿日內向本院提出上訴書狀，上訴於台灣高
等法院，並按他造當事人之人數附具繕本。
中　　　華　　　民　　　國　　九十一　　年　　　一　　　月　　二十三 　 日
~B　　法院書記官　楊素梅
附件：
道歉啟事
　　茲因本人乙○○於八十九年五月十五日因一時不察，於大香港社區散發不實之文
宣，詆毀　貴公司商譽；另向不知情之中國時報記者陳述不實情事，致該記者分別於
八十九年八月廿九日及三十一日報導該則不實情事之新聞，使　貴公司形象和商譽均
受嚴重扭曲與損害，以致許多社區管理委員會對　貴公司之投標企劃案產生極大的質
疑並加以排拒。今承蒙  貴公司察諒本人一時言語偏激之過失，為答謝寬宥之情，本
人謹以此鄭重道歉，以維護　貴公司良好形象和商譽。
　　此致
宏遠公寓大廈管理維護股份有限公司
    負責人  甲○○先生
                                        道歉人：乙○○
中　　　華　　　民　　　國　　　九十　　　年　　　　　　月　　　　　　　日
